臺灣嘉義地方法院刑事裁定　　　　　　 100年度聲字第1167號
聲　請　人
即　被　告　翁揚勝
上列聲請人即被告因強盜等案件（本院案號：100年度訴字第732
號），不服本院受命法官100年10月14日所為被告羈押之處分，
聲請撤銷或變更，本院合議庭裁定如下：
    主  文
聲請駁回。
    理  由
一、聲請意旨略以：被告翁揚勝因強盜等案件，經本院於民國10
     0年10月14日羈押。惟被告認其與被害人不相識、無聯繫管
    道，且被害人均已因另案在押，無勾串證人之之可能，又被
    告對本件前因後果根本不了解，應無湮滅、偽造、變造證據
    之虞，再被告有正當工作，須分擔家計，無逃亡之虞，且已
    有4個月未與家人連繫，心繫家中長輩健康，願配合法院傳
    喚，請求交保等語。爰聲明異議，請將原裁定撤銷，以維被
    告權益云云。
二、按對於審判長、受命法官、受託法官或檢察官所為關於羈押
    、具保、責付、限制住居、搜索、扣押或扣押物發還、因鑑
    定將被告送入醫院或其他處所之處分及第 105條第3項、第4
    項所為之禁止或扣押之處分有不服者，受處分人得於處分送
    達後 5日內聲請所屬法院撤銷或變更之，而此向法院聲請撤
    銷或變更之權，僅受處分人始得為之，且受處分人之聲明不
    服，須在處分送達後5日內為之；依本編規定得提起抗告而
    誤為撤銷或變更之聲請者，視為提起抗告，其得為撤銷或變
    更之聲請，而誤為抗告者，視為已有聲請；刑事訴訟法第41
    6條第1項第1款、第3項、第418條第2項分別定有明文。本件
    被告因涉犯刑法第330條第1項加重強盜罪及同法第302條剝
    奪他人行動自由罪，前經本院受命法官於100年10月14日訊
    問後，認其罪嫌重大，屬最輕本刑5年以上有期徒刑之重罪
    ，有事實足認為有湮滅、偽造、變造證據或勾串共犯或證人
    之虞，審酌其他替代處分均難認足可保全審判程序進行之目
    的，而不足以替代之，應予羈押並禁止接見通信，當庭宣示
    應予羈押並禁止接見通信處分，此有100年10月14日訊問筆
    錄、本院押票(法官就羈押理由已載明被告係犯強盜罪，故
    押票所載觸犯法條為刑法第320條第1項，應係刑法第330條
    第1項之誤載)，及送達回證附於本院100年度訴字第732號卷
    可考。是本件有關受處分人受羈押之處分，係由本院受命法
    官所為，依法得由受處分人聲請本院撤銷或變更，聲請人即
    被告雖誤為聲明異議，但仍應視為聲請撤銷或變更原處分，
    而由本院之合議庭受理，合先敘明。
三、按被告經法官訊問後，認為犯罪嫌疑重大，而有左列情形之
    一，非予羈押，顯難進行追訴、審判或執行者，得羈押之：
    一逃亡或有事實足認為有逃亡之虞者；亦為刑事訴訟法第10
    1條第1項所明定。次按所謂執行羈押之必要與否，或執行羈
    押後有無繼續羈押之必要，自許由法院按照訴訟進行程度及
    其他一切情事，而為認定（最高法院29年抗字第57號判例、
    46年臺抗字第6號判例意旨可資參照）。又所謂羈押之必要
    性，係由法院就具體個案，依職權衡酌是否有非予羈押顯難
    保全證據或難以遂行訴訟程序者為準據。準此，有無羈押之
    必要性，得否具保、責付、限制住居而免予羈押，均屬事實
    審法院得自由裁量、判斷之職權，但此項裁量、判斷，必須
    不悖乎通常一般之人日常生活經驗之定則或論理法則，始克
    當之。經查：
  (一)被告雖坦承有本案起訴犯罪事實所指之共同剝奪他人行動自
    由，惟矢口否認任何共同強盜之行為。然此部分犯行業據被
    害人郭文郎及紀榮桓、證人柳後明、陳惟仁及林煒強等人於
    警詢及偵查中之指訴甚詳，復有搜索扣押筆錄、扣押物品目
    錄表、扣押物品照片及認領保管單在卷足憑。被告涉犯刑法
    第330條第 1項加重強盜罪及同法第302條剝奪他人行動自由
    罪犯罪嫌疑重大應堪認定。
  (二)本案被告所涉之罪名為刑法刑法第330條第1項之加重強盜罪
    嫌，觀之翁揚勝於警詢、偵訊及本院羈押程序之供述均非一
    致，就重要情節與同案被告謝育瑩、尚淑美供述亦不一，就
    強盜搜刮被害人身上財物、自小客車及事後如何分贓均稱不
    知情等情以觀，顯見被告翁揚勝供述非無可疑。其次，同案
    被告尚淑美（未在押) 係同案被告謝育瑩之配偶，觀其警詢
    、偵訊證詞前後不一，就重要情節均否認參與，已有袒護同
    案被告謝育瑩及推卸已責之情。再者，本件被告與同案被告
    謝育瑩、尚淑美於警詢、偵訊及本院羈押聲請程序等證述均
    非一致，參之同案被告等均未經對質詰問，且未經審理程序
    詰問或訊問，為避免被告與證人及共犯等人串證，且證人之
    證詞對於本案待證事實之重要性等因素，如不予羈押，被告
    非無可能勾串、影響證人而為虛偽陳述之虞，是為確保證據
    之存在及真實之訴訟目的，避免案情陷於晦暗，足認有勾串
    共犯、證人之虞。
  (三)復按羈押之目的，在於確保刑事偵查、審判程序及執行保全
    之目的；最高法院91年度臺抗字第409號裁定意旨足資參照
    。被告所犯罪嫌為刑法第330條第1項加重強盜罪及同法第30
     2條剝奪他人行動自由罪，聲請人於本案就刑度較低之剝奪
    他人行動自由罪犯罪嫌坦承不諱，惟就刑法第330條第1項加
    重強盜罪嫌，其法定刑乃處7年以上有期徒刑，屬刑度較高
    者則矢口否認，而趨吉避凶、脫免刑責、不甘受罰之基本人
    性，依客觀、正常之社會通念，可以預期被告將受重刑宣判
    ，其為規避刑罰之執行而妨礙審判程序進行之可能性增加，
    國家刑罰權有難以實現之危險，是為防免其實際發生，在此
    維持重大之社會秩序及增進重大之公共利益之限度內，乃具
    有正當性，足認具有相當理由認為被告有逃亡之虞。又前開
    證人雖於偵查中具結，然未經審理程序詰問或訊問，渠等證
    詞非無翻異前詞之可能，倘允其交保，亦有勾串證人之虞，
    本院審酌上情，認非得僅以具保或限制住居等干預權利侵害
    較輕微之手段，達確保被告將來審判進行或執行目的，為使
    刑事訴訟程序得以順利進行、或將來保全執行之必要，本案
    核與刑事訴訟法第101條第1項所定之必要性相符。
  (四)按犯罪事實應依證據認定之，無證據不得認定犯罪事實；刑
    事訴訟法第154條第2項定有明文，此即「無罪推定原則」。
    質言之，法院僅得依證據以認定被告之犯罪事實，絕不能以
    推測擬制之方法，作為有罪裁判之基礎（最高法院20年上字
    第958號、40年台上字第86號、53年台上字第656號判例意旨
    可資參照），是無罪推定原則係認定犯罪事實有無，以斷有
    罪、無罪之基本原則。羈押強制處分之規定乃刑事訴訟程序
    進行過程，為發見真實及保障程序之進行而設，申言之，偵
    審中羈押被告之目的，在於確保訴訟程序之進行及證據之保
    全及真實，是該程序核與認定被告有無犯罪之實體審判程序
    不同，故無「嚴格證明」證據法則之適用，而以「自由證明
    」即為已足。又刑事訴訟程序乃動態過程，有無羈押被告之
    必要，自應由法院綜合當時既存之卷證資料及所有相關情事
    認定之。惟在無罪推定原則之前提下，為免因發見真實及保
    障程序進行而恣意施行羈押強制處分，致不當侵害被告之人
    身自由，故刑事訴訟法明定羈押要件，以符憲法第8條人身
    自由之保障。是刑事訴訟法第101條明定羈押原因、理由及
    必要性，即係落實無罪推定原則昭昭至明，如事實法院依據
    當時訴訟進行程度，按既存證據綜合判斷符合羈押之規定，
    且其判斷核予通常事理相符，亦無違日常生活經驗或論理法
    則，自屬符合無罪推定原則至為灼然。準此，被告涉犯刑法
    第330條第1項加重強盜罪及同法第302條剝奪他人行動自由
    罪犯嫌重大，所涉犯刑法第330條第1項加重強盜罪，係最輕
    本刑5年以上有期徒之罪，有事實足認勾串共犯及證人之虞
    ，為保全被告接受審判，使審理中之證人之證言純潔不受污
    染，並使審判程序得以順利進行，且無其他干預權利侵害較
    輕微之手段可資替代，是被告確有羈押原因、理由及必要性
    ，復無刑事訴訟法第114條所列各款所定不得駁回具保聲請
    停止羈押之情形，是承審本案受命法官之羈押並禁止接見及
    通信之處分核無違誤，被告所請自屬無據，聲請為無理由，
    應予駁回。
四、依刑事訴訟法第416條第4項、第412條，裁定如主文。
中    華    民    國  100    年    10    月    28    日
                  刑事第七庭審判長法  官  蘇清水
                                  法  官  林坤志
                                  法  官  蘇姵文
上列正本證明與原本無異。
本件不得抗告。
中    華    民    國   100    年    10    月    28    日
                                  書記官  邱法儒